【裁判字號】    98,抗,1999
【裁判日期】    981229
【裁判案由】    返還溢收之訴訟費用
【裁判全文】
臺灣高等法院民事裁定                  98年度抗字第1999號
  抗  告  人  甲○○
上列抗告人因與相對人新海瓦斯股份有限公司間確認僱傭關係事
件，抗告人請求返還溢收訴訟費用，對於中華民國98年11月18日
臺灣板橋地方法院98年度聲字第316號裁定提起抗告，本院裁定
如下：
    主  文
抗告駁回。
抗告訴訟費用由抗告人負擔。
    理  由
一、抗告意旨：抗告人前向相對人訴請原法院97年度勞訴字第14
    號確認僱傭關係存在事件（下稱前案）。惟僱傭關係為繼續
    性契約，內容包含薪資給付、勞務提供、勞工保險、照顧義
    務、忠誠義務等法律關係，非單純追求將來可能薪資利益，
    亦有勞工人格養成及謀生技術提昇功能，應認其訴訟標的價
    額無法核定，須依民事訴訟法第77條之12以新台幣（下同）
    165萬元定之。然原法院認前案為定期給付之訴，並推定僱
    傭關係存續至抗告人年滿60歲止（未滿10年），遂估算訴訟
    標的價額為450萬5343元，因而溢收第一審裁判費2萬8314元
    、第三審裁判費4萬4638元。抗告人聲請退還溢收費用，原
    法院仍謂僱傭關係為定期給付之訴，遂認定前案核定價額無
    誤而駁回退費聲請；但僱傭關係價額既無法核定，自應准許
    聲請，故原裁定實有違誤。爰提起抗告請求廢棄原裁定，返
    還溢收裁判費等語。
二、按「訴訟標的之價額，由法院核定。核定訴訟標的之價額，
    以起訴時之交易價額為準；無交易價額者，以原告就訴訟標
    的所有之利益為準。」、「因定期給付或定期收益涉訟，以
    權利存續期間之收入總數為準；期間未確定時，應推定其存
    續期間。但其期間超過十年者，以十年計算。」、「以一訴
    主張之數項標的者，其價額合併計算之。但所主張之數項標
    的互相競合或應為選擇者，其訴訟標的價額，應依其中價額
    最高者定之」，民事訴訟法第77條之1第1、2項、77條之10
    、之2分別定有明文。又勞工對於雇主提起確認勞資關係存
    在事件，其訴訟標的之價額應以權利存續期間之收入總數為
    準，期間未確定者，應推定其存續期間，原則上算至勞工滿
    六十歲時為止（最高法院91年度台抗字第536號裁定意旨參
    照）。經查：
  (一)抗告人於前案訴請：「(一)確認兩造間勞動契約關係存在。(二)
    相對人應自民國（下同）96年5月1日起至同意抗告人給付勞
    務之日止，按月於當月15日給付抗告人6萬0610元，及自應
    給付日之翌日（即當月16日）起至清償日止，按年息5%計算
    遲延利息。」（見本院卷第9頁），依前揭說明，原法院以
    月薪6萬0610元計至抗告人60歲止（未逾10年），核定僱傭
    關係價額為450萬5343元；再比較競合請求之薪資數額，遂
    認前案訴訟標的價額確為450萬5343元，於法並無不合。從
    而，抗告人於前案所繳納第一審裁判費4萬5649元、第三審
    裁判費6萬8473元，即無溢繳情事。
  (二)再者，僱傭係謂當事人約定，一方為他方服勞務，他方給付
    報酬之契約（民法第482條參照）；是僱傭契得以存續期間
    收入總數以計算其價額，尚無不能核定情節。抗告人固謂僱
    傭關係為包含薪資給付、勞務提供、勞工保險、照顧義務、
    忠誠義務等項目，非單純追求將來可能新資利益，亦有勞工
    人格養成及謀生技術提昇功能等云云。然而，此等事項均係
    附帶效應，並非僱傭主要內容，於核定訴訟標的價額時，尚
    不必考慮此等因素；則抗告人仍謂附帶效益無法核定，故僱
    傭關係價額亦屬不能核定云云，尚非可取。
三、抗告人既未溢繳裁判費，其聲請退還溢收裁判費7萬2952元
    （28,314+44,638=72,952。抗告人誤算為7萬2987元），為
    無理由，應予駁回。是則原法院裁定駁回其聲請，依法並無
    不合，抗告意旨指摘原裁定不當，聲明廢棄，為無理由，應
    予駁回，爰裁定如主文。
中    華    民    國    98    年    12    月    29    日
                  民事第十七庭
                        審判長法  官  藍文祥
                              法  官  陳麗芬
                              法  官  吳燁山
正本係照原本作成。
不得再抗告。
中    華    民    國    98    年    12    月    30    日
                              書記官  于  誠

司法院資訊處製作；財團法人民間司法改革基金會備份。
